福建金門地方法院刑事判決　　　　　　　　96年度易字第34號
公　訴　人　福建金門地方法院檢察署檢察官
被　　　告　甲○○
上列被告因竊盜案件，經檢察官提起公訴（96年度偵字第306號）
，本院判決如下：
    主  文
甲○○攜帶兇器竊盜，處有期徒刑陸月，如易科罰金，以新臺幣
壹仟元折算壹日。
扣案噴嘴切刀壹組沒收之。
    事  實
一、甲○○以撿拾廢鐵變賣為生，因見乙○○所有停放於金門縣
    金寧鄉○○路路段旁草叢內之鑿井機1部無人看管，竟基於
    意圖為自己不法所有之竊盜犯意，於民國96年6月11日上午9
    時許，駕駛其所有車牌號碼6F-8137號自用小貨車前往上址
    後，持由自己所有之噴嘴切刀與租用之氧化瓶、乙炔瓶，組
    合而成客觀上對人之身體、生命具有危險性，而足供兇器使
    用之乙炔鋼瓶切割器，切割竊取該鑿井機上之底盤、鉸盤機
    、輪胎6個、梯架及機座等部分，並將之載運至設於金門縣
    金湖鎮蓮庵村苗圃1號之世清環保有限公司金門分公司（下
    稱世清金門分公司）後，販售不知情之公司負責人李正雄，
    並得款新臺幣（下同）30,900元。嗣為乙○○發現而報警查
    獲，並扣得前述乙炔鋼瓶切割器1組。
二、案經乙○○訴由金門縣警察局移送福建金門地方法院檢察署
    檢察官偵查起訴。
    理  由
一、被告甲○○雖不否認曾於上開時間，攜帶乙炔鋼瓶切割器1
    組前往告訴人乙○○停放其所有鑿井機之地點，將其上底盤
    等部分切割下來後變賣與世清金門分公司等情，然矢口否認
    有何公訴人所指之攜帶兇器竊盜犯行，稱：該部鑿井機置放
    該處時間甚久，外觀早已嚴重鏽蝕，一部分零件更已不見而
    不堪使用，足認該物確係他人棄置，伊將之變賣絕無竊盜犯
    意，況攜帶該切割器之本意既在切割該棄置鑿井機，伊從未
    想要利用來加害他人生命及身體，該處又屬荒郊野外無任何
    一人，何來將之認作兇器之有云云以為抗辯。
二、經查:
（一）告訴人所有之鑿井機放置於金門縣金寧鄉○○路路段草叢
      內此情，雖為告訴人所自承，而自該機械上切割下來之鉸
      盤機、底盤等部分，依卷附照片亦可知確有被告所稱之明
      顯鏽蝕狀況。證人鮑源輝到庭後雖稱：伊於92年5月起即
      見該鑿井機擺在那邊，當時非常老舊，輪胎已經破掉，破
      損很多，外觀鏽蝕得很嚴重，大概2年前左右，鑿井機就
      已經變得破破爛爛的等語，然證人仍依其自身觀察陳述意
      見表示：伊認為鑿井機是別人的。告訴人所有之鑿井機固
      位於草叢之中，且由前述證據足認被告將其上零件切割取
      下之時，該機械外觀確有鏽蝕，縱係如此，由證人所述仍
      可知非任何人見此情景均會直接推論該鑿井機已屬無人所
      有之物。再者，被告將鑿井機零件送往世清金門分公司，
      單以每公斤7.5元之價格變賣，僅憑切割取下再無任何作
      用之部分機械，即可售得3萬餘元，如該部鑿井機狀況完
      整，價值必勝於此，準此，該物既仍有如此價值，所有人
      豈有任意棄置拋棄權利之理。況證人表示過去被告曾任職
      於泉昇營造股份有限公司，被告亦未否認此點，該公司既
      以工程營造為主要營業項目，工程機具必不可少，被告縱
      未非實際採購人員，於多所接觸之情況下，對相關機械價
      格應仍可建立一基本認識，要無錯認之可能，又怎能於毫
      無懷疑之情形下，逕自認定該鑿井機確已無人所有。
（二）被告另以鑿井機破損狀況嚴重，引擎牌照都沒有了等語為
      辯，然經本院質以何以據此即認定該機械已非他人所有，
      被告表示：如果是有人所有的，當別人去拆時，應該所有
      人會報案，可是時間經過這麼久，都沒有報案。本院再問
      ：如何得知所有人沒去報案，被告則答以：伊住在附近，
      天天從那邊經過，可是都沒有人去報案，伊認為有警察來
      查這件案子，才算是報案，然亦陳稱：曾看過別人拿該部
      鑿井機之零件，當時曾問可以拿嗎，該人表示這應該是沒
      人的可以拿，對方不是警察，為何會相信其所述，伊也不
      知道。被告表示曾看到他人拆下鑿井機上零件，並經該人
      告知該物應該沒人要了，然衡諸常情，只要係具備一般理
      智經驗之人，亦無可能僅憑非為該物所有人之他人意見，
      即遽為該部鑿井機為無主物之認定，遑論被告當時既曾提
      出可否拿取該機械零件之疑問，顯見被告並不確定該物是
      否確為無人所有之物，換言之，被告既未曾排除鑿井機仍
      屬他人所有之可能，其就此點確實存有相關認知已甚明確
      。
（三）被告雖另以從未看到警察前去處理，可知鑿井機確遭棄置
      以為置辯。然查，無論鑿井機本身外觀如何，於被告拆除
      其上零件之時是否已達不堪使用之狀態，客觀上只要告訴
      人未曾表示拋棄所有權並放棄占有，則其始終屬他人之物
      一事應無可質疑。告訴人表示鑿井機因故障方置放該處，
      另自承其後雖常去該處查看，然因無法直接將車開至機械
      旁邊，故多僅止於遠觀，視鑿井機之梯架是否仍豎立該處
      ，用以確認機械是否仍在原地，此次係因發現梯架不見了
      ，才跑到鑿井機旁觀察得知相關零件已遭竊之情形等語。
      觀諸告訴人所言，其係因機械故障之原因方將鑿井機放於
      該處，另因梯架始終豎立之故致告訴人未能及早察覺遭竊
      事實，直至被告一併將梯架切割拆除之後始知上情，凡此
      並無何等違背一般經驗法則之處，尚難因告訴人未及早報
      警處理，即逕認已拋棄其物之所有權。再者，該部鑿井機
      現實上究竟有無所有人，與該所有人是否積極維護其本身
      對鑿井機之所有權利本係分屬二事，被告要無不知之理，
      欲單以前無報案情事主張其無故意，實乏所據，況被告既
      非無時無刻守候於機械之旁，又如何得知員警未曾前往處
      理，被告前揭辯詞均無可信，其具竊取他人之物犯意應無
      可疑。
（四）此外，本案另有證人李正雄警詢與偵查中之證言、相關現
      場照片、贓物認領保管單、收購資源物資金額統計表及扣
      案之乙炔鋼瓶切割器1組等物可為憑據，被告犯行洵堪認
      定，應依法論科。
三、按刑法第321條第1項第3款之攜帶兇器竊盜罪，係以行為人
    攜帶兇器竊盜為其加重條件，此所謂兇器，其種類並無限制
    ，凡客觀上足對人之生命、身體、安全構成威脅，具有危險
    性之兇器均屬之，且祇須行竊時攜帶此種具有危險性之兇器
    為已足，並不以攜帶之初有行兇之意圖為必要，最高法院79
    年台上字第5253號判例意旨載述甚明。被告攜帶之乙炔鋼瓶
    切割器既得以散發高熱方式融化鋼鐵以為切割之用，客觀上
    已屬足對人之生命、身體構成威脅之危險兇器，縱如被告所
    辯於其攜帶之初並無行兇意圖，仍無礙於該切割器性質上屬
    兇器之認定。核被告所為，係犯刑法第321條第1項第3款之
    攜帶兇器竊盜犯行。爰審酌被告犯罪後未能坦承全部犯行，
    猶仍飾詞狡辯，態度不佳，不思以己力求取正常收入，然於
    本案中得確認為被告竊取之物品價值非屬甚鉅，所持切割器
    復無證據足認被告原意即在傷人，及其犯罪手段尚稱溫和等
    一切情狀，量處如主文所示之刑，併諭知易科罰金折算標準
    ，以示懲儆。扣案乙炔鋼瓶切割器1組中之噴嘴切刀，為供
    本案犯罪所用之物，且屬被告所有，業據其供陳在卷，爰依
    法併予沒收，附此說明。
據上論斷，應依刑事訴訟法第299條第1項前段，刑法第321條第1
項第3款、第41條第1項前段、第38條第1項第2款，判決如主文。
本案經檢察官席時英到庭執行職務。
中　　華　　民　　國　　96　　年　　10　　月　　31　　日
　　　　　　　　　刑事庭  法　官　盧軍傑
上正本證明與原本無異。
如不服本判決應於送達後10日內向本院提出上訴書狀（並附繕本
）；如上訴書狀未敘述上訴之理由者，並應於上訴期間屆滿後20
日內向本院補提上訴理由書。
中　　華　　民　　國　　96　　年　　11　　月　　5 　　日
                          書記官  周怡青
附錄本案論罪科刑法條全文：
中華民國刑法第321條
犯竊盜罪而有左列情形之一者，處6月以上、5年以下有期徒刑：
一  於夜間侵入住宅或有人居住之建築物、船艦或隱匿其內而犯
    之者。
二  毀越門扇、牆垣或其他安全設備而犯之者。
三  攜帶兇器而犯之者。
四  結夥三人以上而犯之者。
五  乘火災、水災或其他災害之際而犯之者。
六  在車站或埠頭而犯之者。
    前項之未遂犯罰之。
